【裁判字號】    99,易,873
【裁判日期】    990713
【裁判案由】    家暴傷害罪
【裁判全文】
臺灣高雄地方法院刑事判決               99年度易字第873號
公  訴  人  臺灣高雄地方法院檢察署檢察官
被      告  乙○○
上列被告因傷害案件，經檢察官提起公訴（99年度偵字第3849號
），本院判決如下：
    主  文
乙○○犯傷害直系血親尊親屬罪，處有期徒刑肆月，如易科罰金
，以新臺幣壹仟元折算壹日。
    事  實
一、乙○○為丙○○之子，兩人間具有家庭暴力防治法第3 條第
    3 款直系血親之家庭成員關係，分居二處，於民國98年12月
    26日20時許，丙○○前往高雄市○○區○○街134 號乙○○
    住處門前時，乙○○見丙○○在門前按門鈴，認係前來向其
    索討生活費，遂走出門外與丙○○發生爭執，竟基於傷害直
    系血親尊親屬之犯意，持不明硬物毆打丙○○，致丙○○受
    有左眼挫傷、擦傷3x3 公分及頭部鈍傷之傷害。
二、案經丙○○告訴臺灣高雄地方法院檢察署檢察官偵查起訴。
    理  由
一、證據能力之認定
    按被告以外之人於審判外之陳述，雖不符刑事訴訟法第159
    條之1 至第159 條之4 之規定，而經當事人於審判程序同意
    作為證據，法院審酌該言詞陳述或書面陳述作成時之情況，
    認為適當者，亦得為證據，刑事訴訟法第159 條之5 第1 項
    定有明文。查本判決所引用據以認定事實之傳聞證據，檢察
    官及被告雖知該等證據資料為傳聞證據，但於本院審理時均
    表示同意作為證據，本院審酌該等證據資料製作時之情況，
    尚查無違法不當及證明力明顯過低之瑕疵，認為以之作為證
    據應屬適當，揆諸前開法律規定與說明，爰依同法第159 條
    之5 第1 項規定，認該等證據資料均有證據能力。
二、認定犯罪事實所憑證據及理由
    訊據被告乙○○固坦承告訴人丙○○於98年12月26日20時許
    前來上開被告住處，並與被告發生爭執，惟否認有何持物毆
    打告訴人之傷害犯行，辯稱：當時告訴人到住處大門外，大
    聲咆哮，罵我不孝子，我不得已走出住處大門時，告訴人即
    持掃把毆打我，我出手搶掃把時，告訴人自己重心不穩而跌
    倒等語。經查：
  (一)被告為告訴人丙○○之子，且與告訴人分居二處，為被告所
    是認，且有戶籍謄本（偵卷5 頁）在卷可憑，應可認定。又
    被告於98年12月26日20時許，當告訴人前來高雄市○○區○
    ○街134 號被告住處門前，走出門外與告訴人發生爭執，且
    告訴人於同日20時48分許至醫院驗傷時，受有左眼挫傷、擦
    傷3x3 公分及頭部鈍傷之傷害等情，經告訴人證述明確，且
    有高雄榮民總醫院受理家庭暴力事件驗傷診斷書（偵卷8頁
    ）在卷可憑，復為被告所不爭，此部分事實應堪認定。
  (二)次以告訴人於偵查及本院審理中證述：我於98年12月26日20
    時許，到被告住處大門前，被告從屋內出來，持很重之物品
    打我左眼部及頭部，我即趕快離開，到派出所報警，警員見
    我眼睛流血，即叫救護車將我送到高雄榮民總醫院等語（偵
    卷15頁、院二卷42頁）。核與告訴人於98年12月26日20時48
    分至高雄榮民總醫院時確有左眼挫傷、擦傷3x3 公分及頭部
    鈍傷之傷勢相符；又依告訴人所受傷勢為挫傷、擦傷及鈍傷
    ，並非刀傷或撕裂傷，亦與告訴人證述係遭重物毆傷一情相
    合；參以告訴人至醫院治療驗傷之時間為98年12月26日20時
    48分，距被告與告訴人衝突發生時即同日20時許，時間僅四
    十多分鐘，時間非長，告訴人在此短時間內應不致自製傷勢
    以誣告被告；且告訴人為被告之生父，人倫關係密切，縱其
    間如被告所述存有生活費用之爭執，仍難認告訴人有因此而
    誣指被告涉犯傷害之必要。
  (三)被告雖以前詞置辯，且證人即被告之母陳美鳳於偵查中證述
    ：我於98年12月26日20時許，出門至高雄縣仁武鄉某處之寺
    廟拜拜，當告訴人來到被告上開住處時，我並不在家，但被
    告之配偶即我媳婦侯淑梅立即打電話通知我，表示告訴人來
    到被告住處向被告拿錢，被告不給，告訴人就說被告是不孝
    子，當時被告與告訴人二人講話都很大聲，我得知後立即從
    高雄縣仁武鄉回家，當回到家時，看見被告與告訴人正在爭
    吵，告訴人拿掃把打被告，被告要搶掃把時，告訴人酒後站
    不穩而自己跌倒，被告並無毆打告訴人等語，惟查：
  (1)市內電話號碼00-0000000號電話為被告上開住處所設電話，
    而門號0000000000號行動電話為證人陳美鳳所持用之行動電
    話，於98年12月26日20時0 分17秒至57秒間，上開被告住處
    市內電話曾撥打證人陳美鳳之上開行動電話，當時證人陳美
    鳳行動電話之基地臺地址為高雄縣仁武鄉○○村○○路290
    號等情，經證人陳美鳳證述明確，且為被告所是認，復有上
    開門號0000000000號行動電話通聯查詢紀錄在卷可憑（偵卷
    40頁），核與證人陳美鳳證述被告與告訴人爭執時其不在家
    ，但接獲媳婦侯淑梅之電話通知一節相符，益見被告與告訴
    人發生爭執之時點，確在98年12月26 日20 時0 分許無誤。
  (2)又被告於本院準備程序中供稱：我於案發時與告訴人見面後
    ，告訴人就罵我，之後拿掃把打我，我搶掃把時告訴人就跌
    倒，從我與告訴人見面發生爭執，到告訴人跌倒，前後時間
    約10分鐘等語（院二卷12頁），可見被告自承與告訴人之衝
    突時間，約為10分鐘，參以上開電話通聯紀錄，可知被告與
    告訴人衝突之時點，應約為98年12月26日20時0 分至同日20
    時10分間之10分鐘間；又證人陳美鳳所持用之上開門號0000
    000000號行動電話，於98年12月26日20時6 分24秒至同日20
    時8 分9 秒間通聯時，其基地臺地址仍在高雄縣仁武鄉○○
    村○○路290 號，亦有上開電話通聯查詢紀錄在卷可佐（偵
    卷40頁），可見證人陳美鳳於98年12月26日20時8 分9 秒時
    仍在高雄縣仁武鄉，距被告與告訴人肢體衝突結束之同日20
    時10分許僅有約2 分鐘之時間，其應無法在被告與告訴人衝
    突結束前回到被告上開住處，即無從目睹被告與告訴人之案
    發經過。況被告於本院準備程序中亦供承：我於98年12月26
    日20時53分許以上開住處市內電話，接獲證人陳美鳳以上開
    門號0000000000號行動電話所撥打之電話，當時證人陳美鳳
    正在趕回高雄市○○區○○街134 號之途中等語（院二卷13
    頁），核與證人陳美鳳上開行動電話於98年12月26日20時53
    分52秒至同時54分15秒間，撥打被告上開住處市內電話之通
    聯紀錄相符，有上開通聯紀錄可憑（偵卷41頁），若證人陳
    美鳳已回到被告上開住處，應可直接與被告當面交談，衡情
    應無再以其行動電話撥打被告上開住處室內電話之必要，被
    告就證人陳美鳳於98年12月26日20時53分未回到被告住處之
    上開供述，應屬可信，而告訴人案發後至高雄榮民總醫院治
    療驗傷之時點為該日20時48分許，已如上述，益見於告訴人
    在衝突中受傷而至醫院治療驗傷時，證人陳美鳳尚未回到被
    告上開住處之案發現場；衡以證人陳美鳳為被告之母，因愛
    子心切，所為證述不無偏護被告之虞，是證人陳美鳳於本件
    案發過程中，應未在場目睹經過，其上開有利被告之證述，
    應非可信，告訴人證述證人陳美鳳於案發過程並未在場，應
    屬可採。
  (3)又告訴人於案發後分別於左眼及頭部分別受有3 處傷勢，且
    頭部之受傷位置在額頭部，與左眼受傷處並非相近，有告訴
    人上開驗傷診斷書可參（偵卷26頁），顯與一般跌倒受傷時
    ，其傷勢應集中於與地面接觸之一處未合，被告辯稱告訴人
    所受傷害，為告訴人自行跌倒所致，應非可採。至被告提出
    之健仁醫院受理庭暴力事件驗傷診斷書，固可見被告於98年
    12月26日至醫院驗傷時，受有腹痛及頭痛之傷害，惟此至多
    可見被告與告訴人於98年12月26日案發時應有肢體衝突，且
    由被告所受傷勢僅有腹痛及頭痛，疼痛處並無具體外傷，此
    觀上開健仁醫院受理庭暴力事件驗傷診斷書即明（院二卷35
    頁），相較於告訴人所受左眼挫傷、擦傷3x3 公分及頭部鈍
    傷等具體外傷，可見被告以不明硬物攻擊告訴人時，告訴人
    已無法防禦被告之攻擊，何能另行攻擊被告，是被告本案所
    為應與正當防衛未合，被告係出於傷害之故意毆打告訴人甚
    明。
  (四)綜上，告訴人上開證述應屬可信，被告辯稱未持不明硬物傷
    害告訴人，應非可採，被告於上開時、地持不明硬物毆打告
    訴人，致告訴人受有左眼挫傷、擦傷3x3 公分及頭部鈍傷之
    傷害直系血親尊親屬犯行，實堪認定，本案事證明確，應依
    法論科。
三、論罪科刑
    按家庭暴力防治法所稱之家庭暴力，指家庭成員間實施身體
    或精神上不法侵害之行為，該法所謂家庭暴力罪者，則指家
    庭成員間故意實施家庭暴力行為而成立其他法律所規定之犯
    罪，家庭暴力防治法第2 條第1 款、第2 款分別著有明文。
    本件被告與告訴人有家庭暴力防治法第3 條第3 款之家庭成
    員關係，且被告毆打告訴人成傷，已屬家庭成員間實施身體
    上不法侵害之行為，並構成刑法上之犯罪，屬家庭暴力防治
    法第2 條第2 款之家庭暴力罪，惟因就該罪之刑罰於家庭暴
    力防治法並無特別規定，是以應依刑法之規定予以論罪科刑
    ，核被告所為，係犯刑法第280 條、第277 條第1 項之傷害
    直系血親尊親屬罪，應依同法第277 條第1 項所定法定刑，
    加重其刑。爰審酌被告為告訴人之子，與告訴人係屬人倫至
    親，竟貿然對告訴人施以毆打，實為不該，犯後否認犯行，
    未能得告訴人諒解，並考量告訴人所受身體傷害之程度，兼
    衡被告無不法前科，有臺灣高等法院被告前案紀錄表在卷可
    憑，及其犯罪動機、手段等其他一切情狀，量處如主文所示
    之刑，並諭知如易科罰金，以新臺幣1000元折算1 日之折算
    標準。
據上論斷，應依刑事訴訟法第299 條第1 項前段，刑法第280 條
、第277 條第1 項、第41條第1 項前段，刑法施行法第1 條之1
，判決如主文。
本案經檢察官甲○○到庭執行職務。
中    華    民    國    99    年    7     月    13    日
                  刑事第十五庭  審判長法  官  莊珮君
                                      法  官  王俊彥
                                      法  官  楊國煜
如不服本判決，應於收受本判決10日內向本院提出上訴書狀，並
應敘述具體理由，如未敘述上訴理由者，應於上訴期間屆滿後20
日內補提理由書狀於本院（均須依他造當事人之人數附繕本）「
切勿逕送上級法院」。
以上正本證明與原本無異。
中    華    民    國    99    年    7     月    13    日
                                      書記官  王芷鈴
附錄本案論罪科刑法條：
刑法第277條
傷害人之身體或健康者，處三年以下有期徒刑、拘役或一千元以
下罰金。
犯前項之罪因而致人於死者，處無期徒刑或七年以上有期徒刑；
致重傷者，處三年以上十年以下有期徒刑。
刑法第280條
對於直系血親尊親屬，犯第二百七十七條或第二百七十八條之罪
者，加重其刑至二分之一。

司法院資訊處製作；財團法人民間司法改革基金會備份。
